【裁判字號】    96,易,3098
【裁判日期】    970229
【裁判案由】    詐欺
【裁判全文】
臺灣臺北地方法院刑事判決              96年度易字第3098號
    公  訴  人  臺灣臺北地方法院檢察官
    被      告  乙○○原名謝.
上列被告因詐欺案件，經檢察官提起公訴（96年度偵字第20143
號），本院判決如下：
    主  文
乙○○犯幫助詐欺取財罪，處有期徒刑陸月，如易科罰金，以新
臺幣壹仟元折算壹日。減為有期徒刑參月，如易科罰金，以新臺
幣壹仟元折算壹日。
    事  實
一、乙○○明知自己之金融機構帳戶如提供他人使用，將可能遭
    詐騙集團利用作為犯罪工具，仍基於幫助犯詐欺取財罪之故
    意，於民國95年6月間，在不詳地點，交付其所申辦之臺灣
    郵政股份有限公司（下簡稱臺灣郵政公司）新店中正郵局（
    址設臺北縣新店市○○路253號）第0000000號帳戶（當時其
    姓名為謝旻玲）之存摺、金融卡、密碼與真實年籍不詳之人
    。該人所屬詐欺集團成員隨即基於為自己不法所有之意圖，
    於95年7月6日10時許，佯為電信局職員，以電話向甲○○表
    示，其積欠電話費新臺幣（下同）2785元，並要求其將帳戶
    內所有存款之金額轉到另一個帳戶，致甲○○陷於錯誤，於
    同日下午2時18分，至臺中縣太平市○○○路25號臺灣郵政
    太平郵局匯款27萬元至上開帳戶，嗣甲○○發覺被騙，乃報
    警查知上情。
二、案經臺北縣政府警察局新店分局報請臺灣臺北地方法院檢察
    署檢察官偵查起訴。
    理  由
一、被告乙○○對於檢察官起訴書證據清單所列證據之證據能力
    均未曾爭執，經核該等證據尚無不得為證據之情形，俱應認
    有證據能力，首開敘明。
二、訊據被告乙○○矢口否認有何幫助詐欺取財之犯行。辯稱：
    伊95年6月15日將的存摺、印章、金融卡放在摩托車車箱裡
    ，後來人去碧潭，回來後就發現車箱被人動過，沒有報案云
    云（見偵卷第5頁、第23頁）；又辯稱：95年6月因為要將工
    作所領的現金存進戶頭內，所以開了這個戶頭，申請沒有多
    久，就在碧潭橋不見了，伊戶頭存了5000元，還沒領出來就
    掉了，掉了存款簿、印章、金融卡，密碼沒有寫在上面，密
    碼也沒遺失云云（見本院卷第14頁背面至第15頁背面）；再
    辯稱：伊去新店碧潭橋，東西放在車上就不見了，有皮包、
    存款簿、印章、金融卡、雨衣、雨傘，皮包裡面沒有錢，證
    件伊都放在身放，我沒有報警，也沒有掛失，因為伊不知道
    怎麼用。95年6月17日開戶的原因是存薪水，是在碧潭附近
    的永生堂中醫診所工作，因為都是領現金，老闆說要開戶存
    錢，因為現金怕麻煩。伊帳戶的密碼是0203，是伊的生日，
    密碼沒有掉云云。惟查：
    (一)被告前開臺灣郵政新店中正郵局第0000000號帳戶，於95
      年6月17日開戶，並於同年月21日申請晶片金融卡及語音
      轉帳系統。除了開戶存款100元以外，其間於95年6月21日
      存款1000元，同日領出此1000元；95年6月23日存入3000
      元、同日又領出3006元；95年6月21日存1000元、同日又
      領1000元，就該等款項存入立刻領出的情形觀之，非被告
      所稱是為了存現金而開戶。
    (二)95年7月6日民眾甲○○遭詐騙集團詐騙匯入27萬元，有該
      郵局客戶歷史交易清單在卷可證，從該戶頭被詐騙集團利
      用成為人頭帳戶時，帳戶只剩157元；又被告開戶後不及
      一月就遭詐騙集團觀之，應足認定被告交付該帳戶（含金
      融卡等）予詐騙集團之事實。
    (三)被告雖為如上之辯解，不可採信的理由：
      1.被告起初辯稱遺失帳戶的日期在95年6月15日，斯時根
        本尚未開戶，辯解核不可採。
      2.被告遺失帳戶的地點，有中正郵局及碧潭橋二種不同地
        點；就遺失的物品，有僅遺失金融卡、存摺、印章，復
        有遺失皮包（不含證件）、金融卡、存摺、印章、雨衣
        、雨傘者，前後所供不一；又被告始終辯稱沒有遺失密
        碼，且足以辨別其年籍等身份資料也沒遺失，拾獲其存
        摺、金融卡之人，也無法猜得被告可能以出生之日期做
        為密碼，自無法使用該帳號，被告前開辯解，均非可信
        。
      3.檢察官提出之相關資料，已足信被告有幫助詐欺取財之
        犯行，被告之辯解，自應至少達到合理的可信程度，方
        得削弱檢察官的立證而使本院有合理的懷疑，但被告前
        後所辯矛盾，亦與經驗法則有違。從而，被告之犯行堪
        以認定，應依法論科。
三、論罪科刑：
    (一)核被告所為，係犯刑法第30條第1項、第339條第1項之幫
      助詐欺取財罪，被告係幫助犯，得減輕其刑。基於共犯從
      屬性理論，被告申請帳戶及交付帳戶的時間，雖然有可能
      在95年7月1日刑法修正以前（因被告否認犯罪，僅能證明
      在95年6月21日以前該帳戶仍在被告持有之事實），但是
      ，詐騙集團的成員行使詐騙行為得逞的時間在95年7月6日
      ，仍以正犯實施犯罪的時間，來認定本件犯行的時間，故
      無新、舊刑法比較的問題。
    (二)爰審酌被告曾有偽證（經臺灣板橋地方法院判處有期徒刑
      5月，緩刑3年，並於95年11月27日判決確定，現仍在緩刑
      中）、傷害（本院判處拘役10日，尚在上訴中）等前科，
      素行不佳；犯後否認犯罪，顯見被告無悔悟之心，應予從
      重量刑；然念及尚無積極證據證明有何犯罪所得，不施以
      短期刑罰較為妥適；及被告犯罪的動機、手段、目的及所
      生危害等一切情狀，量處如主文所示之刑。
    (三)減刑：
      按，犯罪在96年4月24日以前者，除本條例另有規定外，
      有期徒刑減其刑期2分之1；依本條例應減刑之罪，未經判
      決確定者，於裁判時，減其宣告刑，依前項規定裁判時，
      應於判決主文同時諭知其宣告刑及減得之刑；犯最重本刑
      為5年以下有期徒刑以下之刑之罪，依本條例規定減為6月
      以下有期徒刑、拘役者，應於為減刑裁判時，併諭知易科
      罰金折算之標準，中華民國96年罪犯減刑條例第2條第1項
      第3款、第7條、第9條分別著有明文。是被告犯罪時間既
      在上開時間之前，自有該條例之適用，而減其宣告刑2分
      之1，並諭知易科罰金之折算標準。
據上論斷，應依刑事訴訟法第299條第1項前段、刑法第339條第1
項、第30條第2項、第41條第1項前段，刑法施行法第1條之1，中
華民國96年罪犯減刑條例第2條第1項第3款、第7條、第9條，判
決如主文。
本案經檢察官高怡修到庭執行職務
中    華    民    國    97    年    2     月    29    日
                  刑事第六庭審判長    法  官  趙子榮
                                      法  官  林孟皇
                                      法  官  林晏如
以上正本證明與原本無異。
如不服本判決，應於判決送達後10日內，向本院提出上訴狀。
                                      書記官  陳怡君
中    華    民    國    97    年    2     月    29    日
附錄條文：
中華民國刑法第339條
（普通詐欺罪）
意圖為自己或第三人不法之所有，以詐術使人將本人或第三人之
物交付者，處5年以下有期徒刑、拘役或科或併科1千元以下罰金
。
以前項方法得財產上不法之利益或使第三人得之者，亦同。
前二項之未遂犯罰之。


司法院資訊處製作；財團法人民間司法改革基金會備份。
